臺灣彰化地方法院刑事判決　　　　　　　 93年度易字第536號
公　訴　人　臺灣彰化地方法院檢察署檢察官
被　　　告　丙○○
被　　　告　賴惠煥
共　　　同
選任辯護人　楊振芳律師
被　　　告　甲○○
上　一　人
選任辯護人　張崇哲律師
　　　　　　江彗鈴律師
被　　　告　戊○○
上　一　人
選任辯護人　張繼準律師
上列被告等因損害債權等案件，經檢察官提起公訴（92年度偵字
1191號、93年度偵續字第44號），本院合併審理判決如下：
    主  文
甲○○、戊○○均無罪。
丙○○、賴惠煥、甲○○、戊○○被訴損害債權部分均公訴不受
理。
    理  由
壹、被告甲○○、戊○○被訴使公務員登載不實部分
一、公訴意旨略以：緣被告丙○○與乙○○彼此間有債權債務糾
    紛，乙○○向臺灣彰化地方法院提起民事訴訟，訴訟中被告
    丙○○為脫產，而將附表所示之不動產贈與被告賴惠煥，上
    揭民事事件經法院於民國90年12月18日，以89年度訴字第47
    4號民事判決判處被告丙○○須給付債權人乙○○等新臺幣
    （以下同） 230多萬元，乙○○等向臺灣彰化地方法院就附
    表所示之不動產聲請假執行，經法院於 91年1月28日以91年
    度裁全字第 366號為准予假處分之裁定，被告丙○○、賴惠
    煥、戊○○及甲○○等均明知彼此間並無債權債務關係，竟
    於將受強制執行之際，共同基於損害乙○○債權之意圖及使
    公務員登載不實之犯意聯絡，以虛偽成立借款債權之方式，
    於91年2月7日向彰化縣員林地政事務所申請辦理其他權利登
    記，將坐落在彰化縣大村鄉○村段 1024之12地號土地及294
    建號建物等不動產分別設定最高限額抵押權300萬元、200萬
    元登記予被告戊○○、甲○○，同時將坐落在彰化縣大村鄉
    ○○○段 28、105之1、28之3地號土地設定最高限額抵押權
    240萬元登記予被告甲○○，致使不知情之上開地政事務所
    承辦公務員，將此不實事項登載於職務上掌管之土地登記簿
    公文書上，足生損害於地政機關對土地登記管理之正確性及
    乙○○之債權，因認被告甲○○、戊○○均係犯刑法第 214
    條之使公務員登載不實罪嫌（起訴書另認被告丙○○、賴惠
    煥、甲○○、戊○○尚共犯同法第 356條之損害債權罪嫌，
    惟此部分業據告訴人撤回告訴，詳後述）。
二、按犯罪事實應依證據認定之，無證據不得認定犯罪事實。又
    不能證明被告犯罪者，應諭知無罪之判決，刑事訴訟法第15
    4條第2項、第301條第1項分別定有明文。又事實之認定，應
    憑證據，如未能發現相當證據，或證據不足以證明，自不能
    以推測或擬制之方法，為裁判基礎（最高法院40年台上字第
    86號判例參照）；且認定犯罪事實所憑之證據，雖不以直接
    證據為限，間接證據亦包括在內，然而無論直接證據或間接
    證據，其為訴訟上之證明，須於通常一般之人均不致有所懷
    疑，而得確信其為真實之程度者，始得據為有罪之認定，倘
    其證明尚未達到此一程度，而有合理之懷疑存在而無從使事
    實審法院得有罪之確信時，即應由法院為諭知被告無罪之判
    決（最高法院76年台上字第4986號判例參照）。
三、本件公訴人認被告甲○○、戊○○涉有前開使公務員登載不
    實罪嫌，其所憑之理由無非係以：告訴人乙○○於偵查中之
    指訴、被告戊○○對於借貸之情形記憶不清及無法交代其借
    予被告丙○○金錢之出處、被告甲○○無法自交易明細表中
    明確指明何者為借給被告丙○○之款項及其提出之本票未載
    明到期日，且簽發在後之本票序號反而在先簽發之本票序號
    之前等，為其所憑之論據。訊據被告甲○○、戊○○坦承於
    91年2月7日設定最高限額抵押權之事實，惟堅決否認有何虛
    偽製造債權，使公務員登載不實之犯行，被告甲○○辯稱：
    伊確實自86年開始借被告丙○○金錢，其間亦曾要求被告丙○○提供擔保，此次設定之原因係被告丙○○欲再向伊借錢
    ，伊向被告丙○○表示若不設定抵押權，即不再出借，才設
    定抵押權等語；被告戊○○則以：被告丙○○確實有向伊借
    款合計 151萬元，設定抵押權之原因係因為聽聞朋友講起遭
    親戚倒債，才要求設定抵押權等語置辯。按刑法第 214條規
    定之明知不實之事項，而使公務員登載於職務上所掌之公文
    書罪，凡對於所登載之事項，確知其非實在，向公務員為虛
    偽之聲明，利用公務員不知其事項之不實而登載於職務上掌
    管之文書皆屬之（最高法院70年台上字第3821號判例參照）
    。是本件之爭點即為被告甲○○、戊○○與被告丙○○間是
    否確有債權債務關係存在。
四、本院查：
（一）91年2月7日，被告賴惠煥提供其名下如附表所示之不動產
      ，其中：(1)編號一、二（權利範圍全部）設定第三順位本
      金最高限額 300萬元抵押權予被告戊○○，設定第四順位
      本金最高限額 200萬元抵押權予被告甲○○，(2)編號三、
      四、五（權利範圍 12分之1）設定第一順位本金最高限額
      240萬元抵押權予被告甲○○，債務人均為被告丙○○之
      事實，已據被告 4人坦承在卷，並有土地登記謄本、建物
      登記謄本、彰化縣員林地政事務所他項權利證明書、土地
      、建築改良物抵押權設定契約書等件附卷可稽，堪信屬實
      。
（二）被告甲○○供稱確有於86年間起，陸續借款被告丙○○合
      計330萬元，並提出與其所述相符之本票12張、借款4張為
      證，而被告甲○○借予被告丙○○之款項均係自其妻王秀
      環郵局之帳戶提領，已據證人王秀環於偵查中結證在卷（
      參見臺灣彰化地方法院檢察署92年度偵字第1191號卷(一)第
      71-72頁）；經查，證人王秀環設於鹿港龍山郵局之帳戶
      （帳號：000000-0號）於85年5月10日、86年6月11日、86
      年6月26日、86年7月17日、86年9月27日、87年1月12日、
      87年2月26日、 87年4月1日、87年7月27日、87年10月9日
      、88年8月12日、88年9月10日、89年7月18日、89年7月21
      日，分別有現金提領30萬元、16萬元、23萬元、23萬元、
      23萬元、17萬元、16萬元、15萬元、20萬元、18萬元、15
      萬元、12萬元、15萬元、50萬元之紀錄，有中華郵政股份
      有限公司彰化郵局93年7月8日彰營字第9351001129號函附
      歷史交易清單在卷可參（參臺灣彰化地方法院檢察署93年
      度偵續字第44號卷第89-114頁），經與被告甲○○提出之
      本票、借據比對之結果，核與本票、借據之簽發本票、借
      據日期及金額相符。再者，被告甲○○、丙○○間借貸之
      經過（包括借款目的、資金來源、交付借款之地點、書立
      本票或借據之情形等），業據本院隔離訊問後，互核一致
      （詳見本院 94年8月16日審判筆錄），再與被告甲○○於
      91年5月28日第1次因本案經檢察官傳喚偵訊所述內容亦大
      致相符（見臺灣彰化地方法院檢察署 91年度他字第920號
      卷第60-65頁）；又被告甲○○、丙○○於91年5月28日偵
      訊時，關於借貸之總金額，經隔離訊問皆一致供述係360
      萬元，而該次訊問後，2人即分別具狀陳述其中1張30萬元
      支票已據被告甲○○取回，借款之總額應係 330萬元，而
      觀之 91年5月5日借據上已載明2張支票之票據號碼，而其
      中1張到期日為91年5月7日、支票號碼HA0000000、受款人
      丙○○之支票，確已兌現，亦有支票影本、彰化縣彰化市
      第一信用合作社對帳單可憑（見同前偵續卷第156、157頁
      ），顯見在該次訊問前，被告丙○○應有向被告甲○○借
      貸包括2張支票票面金額在內之 360萬元，2人間之借貸關
      係，堪認非臨訟杜撰之詞，是被告甲○○辯稱：伊與被告
      丙○○間確有債權債務關係存在乙情，尚非無憑。
（三）被告戊○○供稱確有於 88年6月間起，陸續借被告丙○○
      合計 151萬元，並提出與其所述相符之本票2張、借據3張
      為證，而被告戊○○借予被告丙○○之金錢，其中：(1)88
      年6月22日78萬元、88年7月19日22萬元，均係自其設於大
      村郵局（帳號 0000000號）之帳戶提領現金，而被告丙○○設於員林一支郵局（帳號 0000000號）之帳戶內，於是
      日亦有與被告戊○○前開帳戶局號：016101號、金額相符
      之現金存款紀錄，(2) 88年9月29日12萬元，係自其前開郵
      局帳戶提領現金12萬8千元，(3) 90年1月19日9萬元，自其
      設於土地銀行（帳號000000000000號）之帳戶提領現金9
      萬元，(4) 91年6月21日30萬元，係自其設於彰化縣大村鄉
      農會（帳號00000000000000號）之帳戶以轉帳之方式，轉
      入被告丙○○設於彰化縣大村鄉農會（帳號000000000000
      00號）之帳戶內，此有被告戊○○提出之郵政存簿儲金儲
      金簿、土地銀行存摺、彰化縣大村鄉農會存摺（含內頁）
      附卷可參（見本院94年度易字第273號卷第36-43頁），經
      與被告戊○○提出之本票、借據比對之結果，核與本票、
      借據之簽發本票、借據日期及金額相符。再者，被告戊○○、丙○○間借貸之經過（包括借款目的、資金來源、交
      付借款之地點、書立本票或借據之情形等），業據本院隔
      離訊問後，互核一致（詳見本院 94年8月16日審判筆錄）
      ；又被告戊○○於91年6月28日第1次因本案經檢察官傳喚
      偵訊時，對於其借貸資金之處已明確陳述：「從大村郵局
      、土銀提出來」等語，就借貸經過之供述亦大致相符（見
      臺灣彰化地方法院檢察署91年度他字第920號卷第100-101
      頁），益見被告丙○○、戊○○間之借貸關係，實非虛妄
      ，是被告戊○○辯稱：其與被告丙○○間確有債權債務關
      係存在乙情，尚非無憑。
（四）關於被告甲○○、戊○○與丙○○之間究有無借貸關係，
      告訴人乙○○並不知情，已據告訴人乙○○在本院以證人
      之身分結證明確，而觀之告訴人於 91年5月13日向臺灣彰
      化地方法院檢察署提出告訴之告訴狀所載，告訴人認被告
      4人涉有偽造文書等罪嫌，其所憑之證據無非：其欲聲請
      假處分之際，發覺如附表所示之不動產已於91年2月7日設
      定最高限額抵押權予被告甲○○、戊○○，合計金額740
      萬元，因而「質疑」有脫產之嫌，足見告訴人實不確知被
      告甲○○、戊○○與丙○○之債權債務關係是否虛偽甚明
      。至告訴人在本院作證時，經檢察官詰問時固曾證稱：被
      告在調解時對於損害債權有認罪等語，然經辯護人詰以其
      真意時，證述：伊所說之被告是指丙○○，其並無口頭承
      認，但聲請調解等於是默認，如果認為沒有損害債權就不
      須聲請調解等情，足證告訴人認被告丙○○承認損害債權
      係出於其主觀之推測。又被告丙○○依據民事確定判決（
      本院 89年度訴字第474號、臺灣高等法院臺中分院91年度
      上字第97號民事判決）本應給付 2,335,712元，被告丙○○於判決確定後迄至聲請調解時均未依確定判決給付，參
      之卷附彰化縣大村鄉調解委員會調解書之調解內容，被告
      丙○○同意給付告訴人 180萬元，已較原確定判決減少約
      50萬元及自89年起迄今之利息，並未就原應給付金額有所
      增加，換言之，被告丙○○並未因告訴人提起本件告訴，
      而有所賠償，以換取告訴人之撤回告訴，而被告丙○○聲
      請調解之理由已據其在本院審理時供陳：因為在開庭時，
      法官問其可否就民事部分與告訴人和解等語（按本院於行
      準備程序時確實勸諭其與告訴人和解），況關於撤回本件
      損害債權之告訴，係調解委員之建議，亦據告訴人證述在
      卷，故被告丙○○既否認損害債權，自難以此推論被告丙○○與甲○○、戊○○間之借貸關係為虛偽，是告訴人之
      指述尚不足為被告不利之認定。
（五）被告戊○○於 91年6月28日偵訊時，已就被告丙○○自何
      時向其借款、總借貸金額、有簽立借據及本票為憑據、其
      借貸之現金來源、自何金融機關提領、利息之計算及給付
      方式為陳述，已見前述，其後於 92年9月22日偵訊時雖就
      至郵局、銀行提供現金之時間及金額無法確實陳述，然其
      仍能陳述其資金之出處在「大村郵局」、「土銀員林分行
      」，在檢察官調取前開金融機關之交易明細表後，再於92
      年10月28日偵訊時，被告戊○○即可指明何筆交易係借予
      被告丙○○之現金（參見臺灣彰化地方法院檢察署92年度
      偵字第1191號卷(一)第97、100、109頁），另被告戊○○於
      93年 6月23日偵訊時，就檢察官訊以設定抵押權之情形，
      答以：「這筆錢是之前我姐夫陸陸續續向我借的，總共15
      1萬元，從88年起向我借的，分5次借的，第1次是78萬元
      ，是從大村郵局提出的，第 2次之後我就不太記得了」，
      檢察官再訊問第 2次以後的錢之來源時，答稱：「詳細情
      形我要回去看，已經不記得。我不只 1本存摺」等語，由
      被告戊○○前揭陳述可知，其係因當場未攜帶資料始無法
      詳述，衡之借貸之次數共有 5次、借貸時間距訊問時已相
      隔數年，在並無資料可供參酌之情形之下，被告戊○○不
      能明確陳述，尚無不符常情之處，公訴人據此認被告戊○○、丙○○間之借貸關係應為虛構，似嫌率斷。
（六）被告甲○○於 91年5月28日偵訊時，已就被告丙○○自何
      時（5、6年前）向其借款、總借貸金額（當時陳述為36 0
      萬元）、有簽立借據及本票為憑據、其借貸之現金來源（
      自其妻王秀環郵局帳戶提領）、利息之計算及給付方式為
      陳述，業如前述，其後於 92年9月22日偵訊時，被告甲○○與其妻王秀環雖曾一度無法就檢察官調取之王秀環設於
      鹿港龍山郵局交易清單內指出借貸被告丙○○之資金究為
      何筆，惟亦供明：如果核對借據可以從明細表找出等語，
      再於同年11月17日偵訊時，被告甲○○已在交易清單內指
      明貸予被告丙○○之金錢（參見臺灣彰化地方法院檢察署
      92年度偵字第1191號卷(一)第81-82頁，卷(二)第7-8、11頁）
      ，其後於 93年6月23日之偵訊期日，雖僅記憶借款之大約
      時間、金額，資金出處等，然由被告甲○○前揭供述可知
      ，其對於借貸之情節均為前後一致之供述，並於核對借據
      、本票後，在偵訊中指明資金來源，對照其提出之借據、
      本票亦確屬相符，是公訴人以被告甲○○在某次偵訊中無
      法在交易清單指明借貸之金錢，即謂被告甲○○、丙○○
      間並無借貸關係，所憑之理由尚嫌簿弱。
（七）又被告甲○○提出之本票確未記載到期日，然未載到期日
      之本票，依票據法第120條第2項之規定，視為見票即付，
      而見票即付之本票，自發票日起算 3年間不行使，因時效
      而消滅，同法第 22條第1項中段亦有明文；雖本票會因時
      效而消滅，然原因關係並不因本票時效消滅而消滅，仍可
      以原因法律關係加以請求，已罹於時效之本票亦可供作證
      明原因法律關係之憑據之一。本件被告甲○○供稱：因丙○○均有給付利息，所以才會一再借錢給丙○○等語，蓋
      有償消費借貸，貸與人所圖者自為可收取之利息，則被告
      甲○○迄至設定最高限額抵押權時均未提示本票及對被告
      丙○○起訴請求返還借款之理由，當係其已按期收取利息
      所致，債權倘為虛妄，被告甲○○可以取得執行名義之途
      逕甚多，既可向法院聲請核發支付命令或起訴清償借款，
      只須被告丙○○不異議或對其主張之借款事實為認諾，被
      告甲○○可輕而易舉取得執行名義，故尚不能僅憑被告甲○○未主張票據權利或訴請返還借款即遽認債權為虛構。
（八）另公訴人認被告甲○○提出之本票有後簽發之本票序號在
      先簽發之本票序號之前之情形，認為被告丙○○應係購入
      整本本票後，與被告甲○○為成立虛偽債權，填寫時忽略
      本票序號所致。然被告甲○○、丙○○就提出之本票製作
      過程，均一致證述係被告丙○○自行攜帶空白本票填載交
      付，如被告丙○○未攜帶本票則出具借據等情，而被告丙○○對於其書立之本票為何會有公訴人所陳情形，辯稱：
      伊有時並沒有帶整本之本票前往，係撕下一、二張前往，
      因為伊當時急需用錢，除了甲○○外，亦會向其他人借錢
      等語，則出現借款時間在先，本票序號在後之情形亦非無
      可能；況本件債權若為虛偽，被告丙○○既已購入本票欲
      製造假債權，其自可每次均使用不同本之本票，或以間隔
      數號再行書立，然觀之卷內本票序號，亦有多張連號之情
      形，實足以讓人產生不當之聯想，被告丙○○、甲○○若
      蓄意製造假債權，應不致發生此種疏忽，公訴人之合理懷
      疑固非無據，然本院認僅憑前情即斷定被告丙○○、甲○○間之並無借貸關係，其理由尚嫌不足。
（九）至被告甲○○、戊○○為何在借貸多年均未設定抵押權，
      卻在被告丙○○將受強制執行之際設定乙節，查被告丙○○為何遲至91年2月7日始提供當時其妻名下之財產供被告
      甲○○、戊○○設定最高限額抵押權，係因被告甲○○、
      戊○○要求其提供擔保，伊才徵得被告賴惠煥之同意，將
      斯時被告賴惠煥名下之如附表所示之不動產設定最高限額
      抵押權予被告甲○○、戊○○，已據被告 4人供述在卷，
      並互核相符；惟告訴人於90年12月18日取得之宣告得假執
      行之第一審民事判決時，因該民事判決之被告並非被告賴
      惠煥，換言之，被告賴惠煥之財產自非告訴人得強制執行
      之標的，雖嗣後經法院於 92年7月25日判決被告丙○○、
      賴惠煥就如附表所示不動產之贈與行為及所有權移轉登記
      行為應予撤銷，被告賴惠煥應塗銷前開所有權移轉登記，
      然此既為後發之事實，被告 4人尚不致於預期告訴人會訴
      請撤銷前開贈與行為，而事先就當時所有權人為被告賴惠
      煥之不動產，虛偽製造債權，而設定最高限額抵押權。再
      者，告訴人固於 91年1月24日以被告賴惠煥為債務人，就
      其所有之如附表所示不動產，向本院聲請假處分，並經本
      院於91年1月28日裁定准許（91年度裁全字第366號裁定）
      ，然假處分屬保全程序，其裁定不待確定即得為執行名義
      ，且為防止脫產，該等裁定之執行，應於裁定送達同時或
      送達前為之，此觀強制執行法第132條第1項之規定自明；
      然經調取本院 91年度裁全字第366號卷宗，告訴人並未就
      該裁定聲請強制執行，故前開裁定並無送達被告賴惠煥、
      丙○○，另告訴人又於91年2月1日再向本院聲請假處分，
      本院再於同年月4日裁定准許（91年度裁全字第480號），
      而告訴人就本裁定係於同年月20日始具狀向本院聲請強制
      執行，經本院於同年月26日囑託地政機關查封登記（此業
      據本院調取91年度裁全字第480號、91年度執全字第280號
      卷宗查閱無訛），則在 91年2月26日之前，依法該裁定之
      債務人即被告賴惠煥、丙○○實無從得知告訴人聲請假處
      分之事實，由此可知，本件設定最高限額抵押權之時間雖
      與告訴人取得假處分裁定之時間相當接近，然既無積極證
      據可資證明被告賴惠煥、丙○○於設定最高限額抵押權前
      即知悉前開假處分裁定，自不宜遽此推測被告4人係為脫
      免假處分之執行，始虛構債權設定最高限額抵押權。
（十）末查，所謂最高限額抵押權，係指在抵押存續期間內，發
      生之債務，於最後決算時，在最高限額內有擔保效力而言
      。此種抵押權所擔保之債務，除訂約時已發生者外，即將
      來發生之債務在約定限額之範圍內，亦為抵押權效力所及
      。此與一般抵押權，為專就現存特定之債務為擔保者，有
      所不同（最高法院 88年度台上字第444號判決要旨參照）
      。考最高限額抵押權，係因應實務上之需要而產生之無須
      先有債權之存在即可設定登記之抵押權，其所擔保者，係
      在一定範圍內之法律關係（即基礎關係）所不斷發生之債
      權，本件被告丙○○既意在繼續向被告甲○○、戊○○借
      貸，則渠等設定一定範圍（即440萬元、300萬元）之最高
      限額抵押權，既可擔保之前已發生之債權，亦可使其後可
      能繼續發生之借貸債權同有保障，自難謂有何悖經驗法則
      之處。
（十一）至公訴人另聲請傳喚告訴人委任處理民事訴訟之林世祿
        律師，本院審酌告訴人已撤回損害債權之告訴，關於被
        告丙○○與甲○○、戊○○間是否確有借貸關係，受任
        處理民事訴訟之林世祿律師實無從得知，因認與待證事
        實無重要關係，並無傳喚之必要，併此敘明。
四、綜上所述，公訴人憑以認定被告甲○○、戊○○涉有刑法第
    214條之使公務員登載不實犯行之論據，在客觀上未達於通
    常一般人均不致有所懷疑之程度，再依卷內現存之證據，本
    院無從形成被告甲○○、戊○○確實與被告丙○○虛偽製造
    債權之確信，自難以使公務員登載不實罪相繩。此外，復查
    無其他積極證據足資證明被告甲○○、戊○○有何公訴人起
    訴書所載之使公務員登載不實之犯行，既不能證明被告甲○○、戊○○犯罪，揆諸前揭說明，自應為被告甲○○、戊○○無罪之諭知。
貳、被告丙○○、賴惠煥、戊○○、甲○○被訴損害債權部分
一、按告訴乃論之罪，告訴人於第一審辯論終結前，得撤回其告
    訴；又告訴經撤回者，應諭知不受理之判決，刑事訴訟法第
    238條第1項、第303條第3款定有明文。
二、公訴意旨略以：被告丙○○、賴惠煥、戊○○及甲○○等均
    明知彼此間並無債權債務關係，竟於將受強制執行之際，共
    同基於損害乙○○債權之意圖之犯意聯絡，以虛偽成立借款
    債權之方式，於91年2月7日向彰化縣員林地政事務所申請辦
    理其他權利登記，將坐落在彰化縣大村鄉○村段1024之12地
    號土地及294建號建物等不動產分別設定最高限額抵押權300
    萬元、200萬元登記予被告戊○○、甲○○2人，同時將坐落
    在彰化縣大村鄉○○○段 28、105之1、28之3地號土地設定
    最高限額抵押權 240萬元登記予被告甲○○，致使不知情之
    上開地政事務所承辦公務員，將此不實事項登載於職務上掌
    管之土地登記簿公文書上，足生損害於乙○○之債權，因認
    被告4人均係犯刑法第356條之損害債權罪嫌。案經告訴人乙○○提起告訴後，公訴人認被告4人係犯刑法第356條之損害
    債權罪嫌，而前開罪名，依同法 第357條之規定，須告訴乃
    論，茲因告訴人與被告丙○○、賴惠煥業經調解成立，告訴
    人同意撤回損害債權之告訴，有彰化縣大村鄉調解委員會調
    解書影本 1份在卷可憑，告訴人於本院審理時亦當庭表示願
    撤回對被告4人之告訴（參見本院94年8月16日審判筆錄第15
    頁），揆諸首開說明，應就被告 4人被訴損害債權部分逕為
    諭知不受理之判決。
、退回檢察官另行處理部分
    臺灣彰化地方法院檢察署於94年3月8日以丁○輝法93偵續44
    字第 8046號函移送被告丙○○、賴惠煥涉犯刑法第214條使
    公務員登載不實部分，因本件被告丙○○、賴惠煥經起訴之
    損害債權犯行既經諭知不受理，則該併辦部分自不生審判不
    可分之關係（公訴檢察官雖曾於94年4月22日，以丁○榮良9
    4蒞2688字第14592號補充理由書，以追加起訴之方式追加起
    訴被告丙○○、賴惠煥使公務員登載不實罪嫌，然依刑事訴
    訟法第 265條之規定，僅得就與本案相牽連之犯罪或本罪之
    誣告罪，追加起訴，而所謂「相牽連之犯罪」，係指同法第
    7條所列之相牽連之案件，且必為可以獨立之新訴，並非指
    有方法與結果之牽連關係者而言。本件公訴檢察官於理由書
    中既仍認其「追加」之犯罪與已起訴之損害債權罪有裁判上
    一罪之關係，自與前開說明之得追加之相牽連案件不符，不
    生追加之效力），本件起訴被告丙○○、賴惠煥損害債權部
    分之效力即不及於該移送併辦部分，且該併辦部分亦未據起
    訴，本院自不得併予審究，應退由原檢察官另行依法處理。
據上論斷，應依刑事訴訟法第第301條第1項、第303條第3款，判
決如主文。
本案經檢察官楊忠城到庭執行職務。
中　　華　　民　　國　　94　　年　　8 　　月　　19　　日
　　　　　　　　　刑事第二庭    審判長法　官　宋恭良
                                      法  官  吳永梁
                                      法  官  許雅婷
以上正本證明與原本無異。
如不服本判決，應於判決送達後十日內，向本院提出上訴狀（須
附上訴狀繕本）。
告訴人或被害人對於判決如有不服具備理由請求檢察官上訴者，
其上訴期間之計算係以檢察官收受判決正本之日期為準。
中　　華　　民　　國　　94　　年　　8 　　月　　22　　日
                                      書記官  黃幼華
附表：
一、彰化縣大村鄉○村段1024之12地號土地
二、彰化縣大村鄉○村段294建號建物
三、彰化縣大村鄉○○○段28地號土地
四、彰化縣大村鄉○○○段28之3地號土地
五、彰化縣大村鄉○○○段105之1地號土地
